台灣桃園地方法院民事判決　　　　　　　 95年度保險字第8號
原　　　告　乙○○
訴訟代理人　甲○○
被　　　告　國泰人壽保險股份有限公司
法定代理人　丙○○
訴訟代理人　吳光陸律師
上列當事人間給付保險金事件，於民國96年2 月12日辯論終結，
本院判決如下：
    主      文
原告之訴駁回。
訴訟費用由原告負擔。
    事實理由
一、程序方面：按當事人得以合意定第一審管轄法院。但以關於
    由一定法律關係而生之訴訟為限，民事訴訟法第24條第1 項
    定有明文。本件兩造依國泰平安保險附約（下稱系爭保險附
    約）第29條前段約定：「本附約涉訟時，約定以要保人住所
    所在地地方法院為管轄法院」，有該系爭保險附約在卷可憑
    （見本院卷第38頁），而系爭保險附約之要保人即原告乙○
    ○之住居所係在桃園縣平鎮市廣興市場113 號，是依上約定
    ，本院自有管轄權。
二、原告起訴主張：原告乙○○於民國84年12月27日以原告之夫
    吳德興為被保險人投保被告美滿人生312 終身壽險，保險金
    額新台幣（下同）70萬元，並附加傷害死殘保險金額100 萬
    元之系爭保險附約，受益人為原告。吳德興於94年9 月27日
    因跌倒意外死亡，並經台灣桃園地方法院檢察署檢察官相驗
    後確認死亡原因為跌倒意外，惟被告竟以無法認定為條款約
    定的意外傷害所致為由，拒絕理賠，爰依系爭保險附約之約
    定提起請求給付保險金之訴等語。並聲明：被告應給付原告
    100 萬元，及自起訴狀繕本送達翌日起至清償日止，按年息
    5% 計算之利息。
三、被告辯以：
  (一)系爭保險附約第2 條第5 項約定：本附約所稱「傷害」，係
    指被保險人於本附約有效保險期間內，因遭遇外來突發的意
    外傷害事故，並以此意外傷害事故為直接且單獨原因，致其
    身體蒙受的傷害。及第3 條約定：「被保險人於本附約有效
    的保險期間內，因遭受第2 條之意外傷害事故因而身故、殘
    廢或醫療時，本公司依照本附約的約定，給付保險金。」，
    故必須導致被保險人傷害或死亡之原因係出於意外，始足當
    之。是本件原告請求被告給付上開傷害保險之死亡保險金，
    自須就吳德興係遭意外死亡之事實負舉證之責。
  (二)原告雖主張相驗屍體證明書已勾選為「意外」，惟是否為意
    外，應依保險契約之約定，上開勾選不能拘束民事法院之認
    定。且本件相驗屍體證明書就死亡原因先填載「心肺衰竭」
    ，嗣因原告找法醫始再加填「跌倒」，一方面心肺衰竭並非
    意外，且此跌倒法醫並未目擊，如何可加具？況且，跌倒是
    否造成心肺衰竭死亡，並無證據可證明。
  (三)參酌消防局之救護記錄，吳德興並無明顯之外傷，足見縱有
    跌倒，亦非造成死亡之原因。且吳德興生前即患有酒精性胰
    臟炎、痛風、酒精性肝病變等疾病，是其死亡應為疾病所致
    ，並非意外等語。並聲明：原告之訴駁回。如受不利判決，
    願供擔保請准宣告免為假執行。
四、本件經本院於95年9 月11日協同兩造整理並協議簡化之爭點
    要旨如下（見本院95年9 月11日言詞辯論筆錄，本院卷第72
    頁）：
  (一)不爭執事項：
    1.原告於84年10月27日向被告投保美滿人生312 終身壽險70
      萬元，被保險人除原告外尚有其夫吳德興，並附加系爭保
      險附約100萬元。
    2.吳德興於94年9 月27日死亡，由台灣桃園地方法院檢察署
      檢察官94年度相字第1638號相驗，並開立相驗屍體證明書
      。
    3.被告未予理賠，本件如應理賠，金額為100萬元。
  (二)爭執事項：
    本件被保險人吳德興是否因意外傷害事故而死亡？
五、茲就本院得心證之理由析述如下：
  (一)按「傷害保險人於被保險人遭受意外傷害及其所致殘廢或死
    亡時，負給付保險金額之責。」、「前項意外傷害，指非由
    疾病引起之外來突發事故所致者。」保險法第131 條第1 、
    2 項分別定有明文。又系爭保險附約第2 條第5 項約定：本
    附約所稱「傷害」，係指被保險人於本附約有效保險期間內
    ，因遭遇外來突發的意外傷害事故，並以此意外傷害事故為
    直接且單獨原因，致其身體蒙受的傷害。據此可知系爭保險
    附約，係就被保險人因外來突發的意外事故，致身體受傷或
    死亡，保險人方負給付保險金之義務，而所謂外來之事故，
    應係指來自自身以外之事故而言。次按當事人主張有利於己
    之事實者，就其事實有舉證之責任，民事訴訟法第277 條前
    段定有明文。因此，原告應就本件被保險人吳德興確係因意
    外傷害事故而死亡之事實負舉證責任。
  (二)經查：
    1.吳德興係於94年9 月27日上午，於家中突然倒地不起，經
      其子吳金文於上午11時18分緊急通知桃園縣政府消防局救
      護車於上午11時23分到達現場，並送至陽明醫院急救，依
      桃園縣政府消防局救護紀錄表所載，吳德興身體狀況「無
      明顯外傷」，有該救護紀錄可憑（見本院卷第46頁）。
    2.依陽明醫院當日急診病歷內容摘要顯示：吳德興當時「身
      體物理檢查並無外傷（剛造成者）」，病症原因則勾選「
      疾病」（見本院卷第85頁）。再依陽明醫院函覆台灣桃園
      地方法院檢察署之意見表示：病人（即吳德興）右小腿有
      瘀傷（此傷並非立即造成），經向家屬詢問得知病人在前
      一天曾經跌倒；無任何頭皮下血腫或頭部外傷跡象；當時
      腹部下壓仍算柔軟，較不懷疑是腹部內出血等情，有該醫
      院94年12月28日（94）陽字第94104 號函附卷可稽（見本
      院卷第83頁）。
    3.至於台灣桃園地方法院檢察署檢察官所開具之相驗屍體證
      明書所載，固有記載吳德興之死亡原因為：「直接引起死
      亡之原因：甲、心肺衰竭；先行原因（若有引起上述死因
      之疾病或傷害）：乙、跌倒」，有該證明書在卷可按（見
      本院卷第44頁）。惟上開「跌倒」之事實，係吳德興家屬
      事後向被告要求保險理賠遭拒後，才要求法醫加註一節，
      為原告所自認，該法醫既未目擊吳德興跌倒之情，則其上
      開加註是否有據，已有疑義。況且縱依上開加註內容，仍
      無法據此推知吳德興係因跌倒後導致心肺衰竭，或因先有
      其他疾病發作而跌倒，並因此心肺衰竭。參諸原告自認吳
      德興死亡前一日即有跌倒，死亡當天早上更連續跌倒3次
      等情（見本院卷第116 頁），以及陽明醫院當日急診病歷
      記載：吳德興家屬告知病人「近日常有走路跌倒情形，偶
      而有喝酒情形，昨日亦有跌倒的情形，未就醫」等情（見
      上開相驗卷第59頁），加以吳德興生前確患有酒精性胰臟
      炎、痛風、酒精性肝病變等疾病，亦有壢新醫院、天晟醫
      院病歷內容摘要在卷可佐（見上開相驗卷第43頁至第47頁
      ）。益見被告所辯：吳德興之跌倒應係出於上開疾病所致
      ，並非來自自身以外之事故一節，應有所據。
    (三)綜上，原告對於本件被保險人吳德興係因意外傷害事故而
      死亡之事實，既未舉證以實其說，為無理由。而被告主張
      本件被保險人吳德興之死亡係因其自身身體上開疾病發作
      導致心肺衰竭死亡，核與系爭保險附約所約定傷害係指遭
      遇疾病以外之外來、突發意外事故所致不符，應屬可採。
      則原告起訴請求被告給付如上所述意外死亡保險金，自無
      理由。
六、綜上所述，原告依系爭保險附約之約定請求被告應給付原告
    100 萬元，及自起訴狀繕本送達翌日起至清償日止，按年息
    5%計算之利息，為無理由，應予駁回。
七、本件事證已臻明確，兩造其餘攻擊防禦方法及舉證，經核與
    判決結果均無影響，爰不另一一論述，併此敘明。
八、據上論結，本件原告之訴為無理由，爰依民事訴訟法第78條
    ，判決如主文。
中　　華　　民　　國　　96　　年　　3 　　月　　1 　　日
                  民事第三庭    法　官　陳永來
以上正本係照原本作成。
如對本判決上訴，須於判決送達後20日之不變期間內，向本院提
出上訴狀。
中　　華　　民　　國　　96　　年　　3 　　月　　1 　　日
                                書記官  劉彩華
